【裁判字號】    97,交聲,2257
【裁判日期】    971128
【裁判案由】    交管條例聲異
【裁判全文】
臺灣板橋地方法院交通事件裁定      97年度交聲字第2253號
                                  97年度交聲字第2257號
原處分機關  交通部公路總局臺北區監理所蘆洲監理站
異  議  人  甲○○
上列異議人因不服交通部公路總局臺北區監理所蘆洲監理站於民
國97年8 月19日所為北監盧字第裁46-C00000000號、第裁46-C00
000000號違反道路交通管理事件裁決書所為處分，經聲明異議，
本院裁定如下：
    主    文
原處分均撤銷。
甲○○汽車駕駛人，行經有燈光號誌管制之交岔路口闖紅燈，處
罰鍰新臺幣壹仟捌佰元，並記違規點數點；又汽車駕駛人駕駛
汽車有違反道路交通管理處罰條例之行為，經交通勤務警察制止
時，拒絕停車接受稽查而逃逸，處罰鍰新臺幣仟元，並記違規
點數壹點。
    理    由
一、原處分意旨略以：異議人即受處分人甲○○於民國97年7 月
    5 日20時40分許，騎乘車牌號碼SD3-001 號輕型機車，行經
    臺北縣三重市○○○路與力行路一段38巷有燈光號誌管制之
    交岔路口，由中正北路闖紅燈左轉進入力行路一段38巷，經
    警攔檢拒絕停車接受稽查而逃逸之違規行為，經臺北縣政府
    警察局三重分局大有派出所員警掣單逕行舉發，爰依道路交
    通管理處罰條例第53條第1 項規定，裁處罰鍰新臺幣（下同
    ）1,800 元、同條例第60條第1 項規定，裁處罰鍰3,000 元
    等語。
二、異議意旨略以：伊不知情，也不知為何有這2 張罰單，舉發
    員警可能舉發有誤，故不服原處分，聲明異議，請求撤銷原
    處分云云。
三、然按汽車駕駛人，行經有燈光號誌管制之交岔路口闖紅燈者
    ，處1 千8 百元以上5 千4 百元以下罰鍰，道路交通管理處
    罰條例第53條第1 項定有明文；再按汽車駕駛人駕駛汽車有
    違反道路交通管理處罰條例之行為，經交通勤務警察制止時
    ，不聽制止或拒絕停車接受稽查而逃逸者，處3 千元以上6
    千元以下罰鍰，同條例第60條第1 項亦有明定；另汽車駕駛
    人駕駛汽車違反道路交通管理處罰條例第53條、第60條第1
    項規定者，除應依該條所規定之罰鍰處罰外，並應分別記違
    規點數3 點及1 點，道路交通管理處罰條例第63條第1 項第
    3 款、第1 款亦分別規定甚明。經查：
(一)、異議人所有之前開機車，於97年7 月5 日20時40分許，行經
    臺北縣三重市○○○路與力行路一段38巷有燈光號誌管制之
    交岔路口，經警認有由中正北路闖紅燈左轉進入力行路一段
    38巷，由警攔檢拒絕停車接受稽查而逃逸之違規行為，乃掣
    單逕行舉發等情，有臺北縣政府警察局97年7 月５日北縣警
    交字第C00000000 號、C00000000 號舉發違反道路交通管理
    事件通知單通知聯影本在卷可稽。
(二)、異議人雖以前詞置辯，然：現場目擊證人即臺北縣政府警察
    局三重分局大有派出所員警蔡明哲於本院審理中具結證稱略
    以：當初我們是定點交通告發，我們站在力行路一段38巷重
    陽國小圍牆旁，當時是服專責取締交通違規勤務，我穿制服
    ，當時是雙人執勤，還有另一位同仁，我和該同仁是騎機車
    到前述地點執勤，我們從晚上20時至22時，當天是97年7 月
    5 日，當天我們有針對交通違規的民眾用指揮棒攔停，其他
    沒有再設什麼路障，當天我們執行交通違規勤務，約在當天
    晚上八點四十左右，看到壹台機車紅燈違規左轉，該機車是
    從三重市○○○路違規左轉力行路一段38巷，我們立即用指
    揮棒攔查請他停車，可是該騎士看到我們警察在前面要告發
    攔查，他立即迴轉，就是向他的機車左側迴轉騎走，也就是
    該騎士再往他原先來的方向回去，也就是他迴轉後是走在力
    行路一段直到中正北路交叉口的時候右轉駛入中正北路就走
    掉（力行路一段是雙向道？有幾個車道？）是雙向道，壹個
    方向是壹個車道，中間沒有分隔島，只有雙黃實線（你們是
    站在中正北路左轉駛入力行路一段之後，離前述交叉路口多
    遠的距離執勤？）離交叉路口約有三十至四十公尺（那你在
    剛才所畫的圖上，有壹段箭頭寫約二十公尺，代表何意？）
    這段意思是該騎士看到我們警察在那邊取締違規，該騎士此
    時違規迴轉的點離我們當時所站的執勤地點（所以該騎士已
    經駛入力行路大約有十公尺左右？）是的（看到騎士從中正
    北路左轉駛入力行路一段時，該騎士是騎在力行路的那個車
    道上？）因為壹個方向只有壹個車道，該騎士是騎在偏內側
    雙黃實線的位置（你們做了那些動作是表示要攔查？）我們
    是吹哨，也就是吹警笛，用有閃光的指揮棒示意要違規車停
    車，就是通知他要停車，當時是我作上述動作，當時該地只
    有壹個車道，我是站在路緣白線已經到車道中線，因為看到
    他不停，就趕快衝到前面要記他的車號，我記得車號是SD3-
    001 ，這是由我和另一位執勤同事共同看到確認是這個號碼
    ，而且當初有查另一台車籍SB3-001 號，可是當初我們看到
    違規的機車廠牌是三陽，車型是迪奧，而且我們後來也有查
    詢所看到違規的車牌SD3-001 車的車籍資料，跟我們所看到
    的車籍資料是相符的（庭呈車籍資料），而我們為了避免錯
    誤，有另外去查SB3-001 ，但此資料跳出來的車籍是山葉，
    車型是勁風，跟我們所看到的違規車輛廠牌、車型不同，而
    我們查詢所看到的車號跳出來的車籍資料，跟我們實際看到
    違規車輛的廠牌、車型是相同，所以我們確認我們要舉發的
    車確實是SD3-001 ，違規車SD3-001 的車型是比較瘦小，像
    我們傳統五十西西，但SB3-001 車型是比較胖，因為我們收
    到異議人聲明異議人的陳述單，有馬上去查詢SB3-001 的車
    到底是胖的還是瘦的，我們跟我們派出所附近的一家山葉機
    車行的老闆請教，問他勁風車型的車是怎麼樣的型式，老闆
    說是胖的（以你們做的動作來看，你們想要攔查的人，有沒
    有可能不知道你們要攔查該人？）不可能（何故？）照一般
    常理來講，知道自己交通違規，看到警察在前面取締，有些
    民眾想說迴轉就沒事，不要經過前面的攔檢點，當初只有這
    台車經過該處，因為當時雖然力行路一段是綠燈，不過該處
    是小巷子、是菜市場，只有違規人那台車違規紅燈左轉駛入
    ，所以很明顯（所以等於當時朝你們過來力行路上的車只有
    違規的這台車？）是的（所以在這種情形下，要攔停的對象
    只有壹個人？被攔停的人不會誤認警察要攔別的人？）是的
    等語綦詳在卷，證人既正執行勤務之際，對前方行駛車輛動
    向，自特別留意而無錯看或誤判之虞；況證人就本件如何查
    獲舉發之經過，於本院審理中到庭結證綦詳如上，其證述舉
    發過程連續而完整，顯見其記憶深刻，益徵其無誤判之虞；
    參酌證人對所舉發車輛之車牌號碼、車型、廠牌等，所述亦
    與異議人所有上開車輛特徵相符，此有證人所提出異議人所
    有前揭機車之車籍查詢- 基本資料詳細畫面資料1 紙在卷可
    憑；再審諸證人於舉發過程中就所見到違規車輛車牌號碼之
    情形，亦核與同時執勤之另名員警所見相同，證人對於違規
    車輛之車牌號碼誤記或誤看之可能性極低；佐以證人與異議
    人間，並無怨隙，且素不相識，衡情證人應無設詞攀誣，或
    虛構違規事實以陷害異議人之理，是證人上開證述內容，經
    核既尚無不可採信之處，自堪採信，異議人以前詞置辯，尚
    不足採，異議人上揭違規之事實，堪以認定。
四、綜上所述，異議人即受處分人所有之上開機車於前揭時、地
    駕車行經有燈光號誌管制之交岔路口闖紅燈及不聽員警之制
    止拒絕停車接受稽查而逃逸之違規行為，均堪認定；原處分
    機關據此裁處異議人罰鍰1,800 元（闖紅燈部分）、3,000
    元（不聽員警之制止拒絕停車接受稽查而逃逸部分），固非
    無見；然本件既屬道路交通管理處罰條例第53條第1 項、第
    60條第1 項所定之違規情形，依同條例第63條第1 項第1 款
    規定，即應各併記違規點數3 點、1 點，惟原處分疏未注意
    ，漏記違規點數，於法顯有違誤；是以本件聲明異議雖無理
    由，惟原處分既有如前所述之違誤，自應由本院均予撤銷，
    並各自為裁罰如主文第二項所示。
據上論斷，應依道路交通管理處罰條例第87條第2 項，道路交通
案件處理辦法第20條前段，裁定如主文。
中    華    民    國    97    年    11    月    28    日
                  交通法庭    法  官  陳明偉
上列正本證明與原本無異。
如不服本裁定，應於裁定送達後五日內敘明抗告理由，向本院提
出抗告狀。
                              書記官  強梅芳
中    華    民    國    97    年    12    月    3     日


司法院資訊處製作；財團法人民間司法改革基金會備份。
